【裁判字號】    90,台上,1327
【裁判日期】    900308
【裁判案由】    違反麻醉藥品管理條例
【裁判全文】
最高法院刑事判決                                九十年度台上字第一三二七號
    上 訴 人  甲○○
右上訴人因違反麻醉藥品管理條例案件，不服台灣高等法院中華民國八十七年十二月
三十一日第二審判決（八十七年度上訴字第四五一五號，起訴案號：台灣板橋地方法
院檢察署八十六年度偵字第一四六一四號），提起上訴，本院判決如左：
    主  文
原判決撤銷，發回台灣高等法院。
    理  由
本件原判決認定上訴人甲○○於民國八十四年間因違反麻醉藥品管理條例案件，經台
灣板橋地方法院判處有期徒刑五月，八十四年六月一日易科罰金執行完畢，仍不知悔
改，又基於意圖營利之概括犯意，先後於八十六年七月一日及同年月七日三時許，各
在台北縣土城市○○路○段一八八巷八號四樓其住處及台北縣板橋市○○○路二六五
巷一號南國旅社三○一號房內，以新台幣（下同）二千元之代價，連續非法販賣化學
合成麻醉藥品安非他命予林俊宏（另案審理）二次。嗣於八十六年七月七日六時五十
分許，在台北縣板橋市○○○路二六五巷一號南國旅社前，與林俊宏同時為警查獲，
再至同址三○一號房內查獲黃貞輝（業經不起訴處分）等情。因而撤銷第一審不當之
科刑判決，改判仍論處上訴人以連續非法販賣化學合成麻醉藥品（累犯）罪刑，固非
無見。
惟查：(一)事實審法院所認定之事實，與所採之證據，不相適合，即屬證據上理由矛盾
，其判決當然違背法令。本件原判決事實認定上訴人第二次於八十六年七月七日三時
許在南國旅社三○一號房內以二千元之代價販賣安非他命予林俊宏，係以證人林俊宏
於警訊、偵查時之供詞，核與證人黃貞輝於警訊、偵查時之證述相符，為其論罪證據
之一（見原判決理由一(一)第一行至第八行），然證人林俊宏於警訊時固供稱：「我今
天（八十六年七月七日）於三時有在南國旅社向他（指甲○○）購買安非他命乙包，
代價二千元。」云云，但其嗣於檢察官偵查中卻已改稱：「（安非他命來源﹖）向甲
○○買，買過二次，是（八十六年）七月一日及六日各買一次。」、「…另一次（八
十六年）七月六日下午，我先到南國旅社才用電話和甲○○連絡，甲○○六、七點左
右才到南國旅社，我拿二千元給他，他有拿一些安非他命給我…。」云云（見偵卷第
四十六頁反面、第七十二頁反面）。另證人黃貞輝於檢察官偵查中亦證稱：「（安非
他命來源﹖）是（八十六年）七月六日要林俊宏向甲○○買的，林俊宏再給我…。」
、「我和林俊宏在七月六日晚上一起到南國旅社，後來林俊宏打電話給甲○○，甲○
○過來以後，我有見到林俊宏拿一千或二千給甲○○…。」云云（見偵卷第四十六頁
反面、第五十六頁反面）。故就證人林俊宏第二次向上訴人購買安非他命之時間，證
人林俊宏於警訊所供，固已與其嗣於檢察官偵查中所證，互不一致，且亦與證人黃貞
輝上述所證情節，亦不相侔，原判決理由竟謂該二證人於警訊、偵查時之供述相符，
並據以認定上訴人係在八十六年七月七日三時許在南國旅社三○一號房內以二千元之
代價販賣安非他命予林俊宏，核與所採用之證據，不相適合，自有證據上理由矛盾之
違背法令。(二)有罪之判決書，對被告有利之證據不採納者，應說明其理由，為刑事訴
訟法第三百十條第二款所明定。故有罪判決書對於被告之證據，如不加採納，必須說
明其不予採納之理由，否則即難謂無判決不備理由之違誤。證人即南國旅社職員陳鐘
於原審調查時曾結證稱：上訴人除於本案查獲前幾天曾至南國旅社代人繳付五百元之
房租外，另只於案發日上午五到七時間又到該旅社，旋於約二十分鐘後，即為警查獲
等情（見原審卷第一○○頁正、反面），若其所證無訛，則上訴人應無另於八十六年
七月七日上午三時許到該旅社三○一號房販賣安非他命予林俊宏之可能。對此原判決
未詳予調查釐清，亦未說明上述證人陳鐘有利於上訴人之證詞不予採納之理由，並嫌
理由不備。(三)刑罰上所謂販賣行為，須以營利為目的，而有販入或賣出之行為，方足
構成。本件上訴人已堅詞否認有販賣安非他命犯行，且其係於八十六年六至七月間，
在台北縣土城市○○路○段一八八巷八號四樓其住處，以每包一千元或二千元之價格
，向徐坤煜購買安非他命四、五次，此有卷存台灣板橋地方法院八十六年度訴字第一
八○六號刑事判決正本可證（見原審卷第三十頁），苟上訴人係以其每包用二千元向
徐坤煜購得之安非他命，以二千元原價再賣予林俊宏，能否憑此逕謂上訴人有以營利
為目的之販賣行為﹖非無再予研求之餘地。原判決僅以上訴人於偵查及原審審理時稱
其安非他命係向徐坤煜所購，每次買一、二千元一小包，買進後未再分裝等語，而上
訴人所販賣予林俊宏之安非他命每包則為二千元，遽認上訴人應有販賣營利意圖云云
，似嫌速斷。上訴意旨指摘原判決不當，非全無理由，應認原判決有撤銷發回更審之
原因。
據上論結，應依刑事訴訟法第三百九十七條、第四百零一條，判決如主文。
中      華      民      國     九十     年      三      月      八      日
                              最高法院刑事第十一庭
                                  審判長法官  陳  炳  煌
                                        法官  陳  正  庸
                                        法官  楊  商  江
                                        法官  陳  世  雄
                                        法官  吳  信  銘
      右正本證明與原本無異
                                              書  記  官
中      華      民      國     九十     年      三      月     十四     日


司法院資訊處製作；財團法人民間司法改革基金會備份。
